臺灣屏東地方法院刑事判決　　　　　　　110年度訴字第297號
公　訴　人　臺灣屏東地方檢察署檢察官
被　　　告　黃士甫



指定辯護人　本院公設辯護人　張宏惠
上列被告因違反槍砲彈藥刀械管制條例案件，經檢察官提起公訴
（110 年度偵字第3259號），本院判決如下：
    主  文
黃士甫犯非法寄藏非制式手槍罪，處有期徒刑伍年貳月，併科罰
金新臺幣伍萬元，罰金如易服勞役，以新臺幣壹仟元折算壹日；
扣案之非制式手槍壹支（槍枝管制編號0000000000，
含彈匣壹個）沒收之。又犯非法持有子彈罪，處有期徒刑參月，
併科罰金新臺幣壹萬元，有期徒刑如易科罰金，罰金如易服勞役
，均以新臺幣壹仟元折算壹日。併科罰金部分，應執行罰金新臺
幣伍萬伍仟元，如易服勞役，以新臺幣壹仟元折算壹日。
    事  實
一、黃士甫明知非制式手槍為槍砲彈藥刀械管制條例所規定之管
    制物品，非經中央主管機關許可，不得持有、寄藏，詎其於
    民國105 年11至12月間某日，在雲林縣麥寮鄉某公園內，受
    友人林庭翰（已歿）之託，竟基於非法寄藏非制式手槍之犯
    意，允諾代為保管藏放非制式手槍1 支（槍枝管制編號0000
    000000，含彈匣1 個），而自斯時起藏放在當時位在屏東縣
    ○○鄉○○路0 段000 巷00號之住處內。
二、黃士甫明知具殺傷力之子彈為槍砲彈藥刀械管制條例所規定
    之管制物品，非經主管機關許可，不得持有，竟基於非法持
    有子彈之犯意，於108 年1 月間某日，在雲林縣虎尾鎮某處
    ，經身分不詳、綽號「阿偉」之成年人（下稱「阿偉」）交
    付制式子彈1 顆（已試射，剩餘制式子彈彈殼1 顆）後，即
    自斯時起非法持有之。
三、嗣於110 年3 月21日23時20分許，黃士甫及其不知情之表哥
    鄭景鴻在其上址住處前遭警方盤查，警方徵得鄭景鴻同意後
    ，在鄭景鴻所有之車牌號碼000-0000號自用小客車內執行搜
    索，當場扣得前揭非制式手槍1 支及制式子彈1 顆，始悉上
    情。
四、案經屏東縣政府警察局屏東分局報告臺灣屏東地方檢察署檢
    察官偵查起訴。
    理  由
壹、程序事項
    被告以外之人於審判外之言詞或書面陳述，除法律有規定者
    外，不得作為證據，刑事訴訟法第159 條第1 項固定有明文
    ；惟按被告以外之人於審判外之陳述，雖不符同法第159 條
    之1 至之4 之規定，而經當事人於審判程序同意作為證據，
    法院審酌該言詞陳述或書面陳述作成時之情況，認為適當者
    ，亦得為證據，同法第159 條之5 第1 項，亦定有明文。查
    本判決後述資以認定本案而具傳聞性質之證據，檢察官、被
    告黃士甫及其辯護人均同意有證據能力（見院卷第43、81頁
    ），基於尊重當事人對於傳聞證據之處分權，及證據資料愈
    豐富，愈有助於真實發現之理念，復經本院審酌該等證據之
    作成情況，核無違法取證或其他瑕疵，並與本案均具關聯性
    ，認為以之作為證據為適當，依上開法文規定，自具證據能
    力。
貳、實體事項
一、認定被告犯罪事實所憑證據及理由
  ㈠上揭事實，業據被告於警詢、偵查、本院準備程序及審理時
    均坦承不諱（見警卷第21至31頁，偵卷第25至27頁，院卷第
    43、82、90、91頁），核與證人鄭景鴻於警詢時證述之情節
    相符（見警卷第33至37頁），並有偵查報告、搜索同意書、
    屏東縣警察局屏東分局搜索扣押筆錄、扣押物品目錄表、屏
    東縣政府警察局槍枝初步檢視報告表暨照片8 張、車輛詳細
    資料報表各1 份、現場照片7 張附卷可證（見警卷第15、53
    至61、67至73、77至83頁），復有非制式手槍1 支、制式子
    彈1 顆扣案可佐。又前揭非制式手槍、制式子彈經送請內政
    部警政署刑事警察局鑑定，其結果認：送鑑手槍1 支（槍
    枝管制編號0000000000號），認係非制式手槍，由仿手槍外
    型製造之槍枝，組裝已貫通之金屬槍管而成，擊發功能正常
    ，可供擊發適用子彈使用，認具殺傷力。送鑑子彈1 顆，
    研判係口徑9 ×19mm制式子彈，經試射，可擊發，認具殺傷
    力等情，有內政部警政署刑事警察局110 年4 月19日刑鑑字
    第0000000000號鑑定書暨照片8 張存卷可憑（見偵卷第45至
    47頁）。經核前揭事證，均足佐被告前揭任意性自白與事實
    相符，堪以採信。
  ㈡從而，本案事證明確，被告前揭犯行洵堪認定，應依法論科
    。
二、論罪科刑
  ㈠槍砲彈藥刀械管制條例第7 條規定，固於109 年6 月10日經
    修正公布、同年月12日生效施行。未經許可持有手槍、子彈
    ，其持有之繼續，為行為之繼續，亦即一經持有，罪已成立
    ，但其完結須繼續至持有行為終了時為止；持有手槍罪為繼
    續犯，於其終止持有之前，犯罪行為仍在繼續實施之中，其
    間法律縱有變更，但其行為繼續實施至新法施行以後，即無
    行為後法律變更之可言（最高法院95年度台上字第3461號、
    102 年度台上字第1305號刑事判決參照）。被告雖自105 年
    11至12月間某日起，即開始寄藏前揭非制式手槍之行為，惟
    該寄藏非制式手槍之行為，乃行為之繼續，並非狀態之繼續
    ，應評價為繼續犯，故應以行為終了時之法律為行為時法。
    準此，被告本案非法寄藏非制式手槍之行為，係於110 年3
    月21日23時20分許經警查獲時，其寄藏行為始告終了，自應
    以110 年3 月21日為警查獲時之法律為行為時法，尚不生新
    舊法比較適用之問題。
  ㈡按寄藏與持有，均係將物置於自己實力支配之下，僅寄藏必
    先有他人之持有行為，而後始為之受寄代藏而已，故寄藏之
    受人委託代為保管，其保管之本身，亦屬持有，不過，此之
    持有係受寄之當然結果；刑事法上之持有與寄藏行為概念，
    雖態樣可分，但祇於程度上有別，基本之保有、支配、用益
    機能皆同，前者得為後者吸收、涵攝（最高法院74年台上字
    第3400號判例、102 年度台上字第3460號刑事判決參照）。
    經查，被告於本院審理時自承：因友人林庭翰出事，而將前
    揭非制式手槍寄放在我這裡，不是給我。我本來是將前揭非
    制式手槍藏放在當時位在屏東縣○○鄉○○路0 段000 巷00
    號之住處內，查獲時係因搬家才放在鄭景鴻之車輛上等語（
    見院卷第82、90頁），堪認被告如事實欄所示係受他人之
    託而收藏本案非制式手槍無訛。是核被告如事實欄所示，
    係犯槍砲彈藥刀械管制條例第7 條第4 項之非法寄藏非制式
    手槍罪；如事實欄所示，係犯槍砲彈藥刀械管制條例第12
    條第4 項之非法持有子彈罪。公訴意旨認被告涉犯非法持有
    非制式手槍罪嫌，容有誤會，惟非法寄藏與持有槍枝，縱犯
    罪之行為態樣有持有或寄藏之不同，然其論罪科刑之法條既
    屬相同，自不生變更起訴法條之問題，本院亦已於審理時當
    庭諭知被告可能涉犯非法寄藏非制式手槍罪名（見院卷第90
    頁），已無礙於被告及其辯護人防禦權之行使，附此敘明。
  ㈢持有槍枝、子彈係屬行為繼續之繼續犯，被告如事實欄所
    示非法寄藏非制式手槍、如事實欄所示非法持有子彈，各
    一經持有，罪即成立，至其持有行為終了，繼續持有之行為
    ，均應僅論以一罪。
  ㈣被告如事實欄所示非法寄藏非制式手槍罪、如事實欄所
    示非法持有子彈罪，犯意各別，行為互殊，應予分論併罰。
  ㈤爰審酌被告自承係受友人林庭翰之託而寄藏前揭非制式手槍
    ，另為防身而持有前揭制式子彈等語（見警卷第21至31頁，
    院卷第90頁），足見被告初始寄藏前揭非制式手槍、持有前
    揭制式子彈均非為用以犯罪，犯罪動機非惡；然考量槍枝、
    子彈均係國家嚴禁物品，瞬間即足以致人於死或受傷，對他
    人之生命、身體構成潛在之危險性，對社會治安之危害亦非
    輕，法律明文規定未經許可不得寄藏、持有，被告仍為本案
    犯行，足見其法治觀念欠佳；斟之被告寄藏前揭非制式手槍
    期間逾4 年、持有前揭制式子彈期間逾2 年，期間非短；惟
    念及被告始終坦承犯行，犯後態度非惡，且未持槍彈犯罪，
    未造成實害，兼衡其自述國中畢業之智識程度，從事鋪設地
    磚工程，離婚、與母親及1 名3 歲之子女同住之生活狀況等
    一切情狀（見院卷第91頁），就其所犯非法寄藏非制式手槍
    罪、非法持有子彈罪，分別量處如主文所示之刑，就非法持
    有子彈罪所處有期徒刑部分，依刑法第41條第1 項前段規定
    ，諭知如易科罰金之折算標準，併就非法寄藏非制式手槍罪
    、非法持有子彈罪所處罰金部分，依刑法第42條第3 項前段
    規定，均諭知易服勞役之折算標準。復本於罪責相當性之要
    求，在外部性及內部性界限範圍內，綜合斟酌被告所犯非法
    寄藏非制式手槍罪、非法持有子彈罪之不法與罪責程度，對
    其施以矯正之必要性、所為犯行之行為與時間關連性及整體
    犯行之應罰適當性等總體情狀，爰就被告所犯非法寄藏非制
    式手槍罪、非法持有子彈罪併科罰金部分，依刑法第51條第
    7 款規定，定其應執行刑如主文所示，並諭知罰金如易服勞
    役之折算標準。
三、沒收
  ㈠違禁物，不問屬於犯罪行為人與否，沒收之，刑法第38條第
    1 項定有明文。經查，扣案之非制式手槍1 支（槍枝管制編
    號0000000000，含彈匣1 個），經鑑定後認有殺傷力，業如
    前述，屬違禁物，應依刑法第38條第1 項規定，不問屬於被
    告與否，於被告所犯非法寄藏非制式手槍罪刑項下宣告沒收
    之。
  ㈡扣案之制式子彈1 顆，已因試射擊發，失去效用而無殺傷力
    ，亦不再具子彈之完整結構，原扣案之制式子彈已不復存在
    ，自無從宣告沒收。而前揭制式子彈經試射擊發後剩餘之制
    式子彈彈殼1 顆，已不具完整結構而失其效能，非屬違禁物
    ，爰不宣告沒收。
四、不另為無罪之諭知
  ㈠公訴意旨雖認被告如事實欄所示非法持有子彈犯行，除持
    有前揭具有殺傷力之制式子彈1 顆（業經本院論罪科刑如前
    ），尚持有子彈9 顆，因認被告此部分同涉犯槍砲彈藥刀械
    管制條例第12條第4 項之非法持有子彈罪嫌云云。
  ㈡惟犯罪事實應依證據認定之，無證據不得推定其犯罪事實；
    又不能證明被告犯罪者，應諭知無罪之判決，刑事訴訟法第
    154 條、第301 條第1 項分別定有明文。再事實之認定，應
    憑證據，如未能發現相當證據，或證據不足以證明，自不能
    以推測或擬制之方法，為裁判基礎；且認定不利於被告之事
    實須依積極證據，茍積極證據不足為不利於被告事實之認定
    時，即應為有利於被告之認定。
  ㈢被告如事實欄所示犯行，偵查機關尚扣得非制式子彈2 顆
    ，經送請內政部警政署刑事警察局鑑定，其結果認：送鑑子
    彈2 顆，認均係非制式子彈，由金屬彈殼組合直徑約9.0mm
    金屬彈頭而成，經試射，均無法擊發，認不具殺傷力等情，
    有內政部警政署刑事警察局110 年4 月19日刑鑑字第000000
    0000號鑑定書暨照片4 張、內政部警政署刑事警察局110 年
    7 月27日刑鑑字第1100068127號函在卷可考（見偵卷第45至
    47頁，院卷第75頁），可知前揭非制式子彈2 顆不具殺傷力
    ，自難認被告持有前揭非制式子彈2 顆尚構成非法持有子彈
    罪。又卷內除被告曾於偵查中自承曾試射子彈7 顆等語（見
    偵卷第25頁）外，尚無客觀事證足以證明被告前揭自白之真
    實性，又縱被告所供如實，依公訴人所舉證據，亦無從認定
    該等子彈具殺傷力，難認已合於非法持有子彈罪之構成要件
    ，是公訴意旨所認前情，自屬無法證明。公訴意旨所指被告
    此部分犯罪，本應為無罪之諭知，惟因與被告前揭經本院諭
    知有罪之部分即如事實欄所示者，僅應論以一罪，爰不另
    為無罪之諭知，併此敘明。
據上論斷，應依刑事訴訟法第299 條第1 項前段，槍砲彈藥刀械
管制條例第7 條第4 項、第12條第4 項，刑法第11條前段、第41
條第1 項前段、第42條第3 項前段、第51條第7 款、第38條第1
項，判決如主文。
本案經檢察官廖維中提起公訴，檢察官吳聆嘉到庭執行職務。
中    華    民    國  110     年    10    月    27    日
                  刑事第四庭  審判長法  官  黃柏霖
                                    法  官  錢毓華
                                    法  官  李宛臻
以上正本證明與原本無異。
如不服本判決應於收受判決後20日內向本院提出上訴書狀，並應
敘述具體理由；其未敘述上訴理由者，應於上訴期間屆滿後20日
內向本院補提理由書（均須按他造當事人之人數附繕本）「切勿
逕送上級法院」。
中    華    民    國   110    年    10    月    27    日
                                    書記官  蔡語珊
附錄本案論罪科刑法條：槍砲彈藥刀械管制條例第7 條第4 項、
第12條第4 項。
槍砲彈藥刀械管制條例第7 條第4 項
未經許可，持有、寄藏或意圖販賣而陳列第一項所列槍砲、彈藥
者，處五年以上有期徒刑，併科新臺幣一千萬元以下罰金。
槍砲彈藥刀械管制條例第12條第4 項
未經許可，持有、寄藏或意圖販賣而陳列子彈者，處五年以下有
期徒刑，併科新臺幣三百萬元以下罰金。